臺灣基隆地方法院交通事件裁定　　　　 96年度交聲字第499號
移送機關即
原處分機關　交通部公路總局臺北區監理所基隆監理站
異　議　人
即受處分人　乙○○
上列受處分人因違反道路交通管理處罰條例案件，對於交通部公
路總局臺北區監理所基隆監理站中華民國96年12月5 日所為之基
監字第裁42-DB0000000號處分（原處分案號：桃警局交字第DB00
00000號），聲明異議，本院裁定如下：
    主      文
原處分撤銷。
乙○○不罰。
    理      由
一、按最高法院76年台上字第4986號判例「認定犯罪事實所憑之
    證據，雖不以直接證據為限，間接證據亦包括在內，然而無
    論直接證據或間接證據，其為訴訟上之證明，須於通常一般
    之人均不致有所懷疑，而得確信其為真實之程度者，始得據
    為有罪之認定，倘其證明尚未達到此一程度，而有合理之懷
    疑存在而無從使事實審法院得有罪之確信時，即應由法院為
    諭知被告無罪之判決。」所揭示刑事訴訟法上法院認定事實
    之最重要原則之一－即認定被告有罪，就該有罪事實不能有
    任何之合理懷疑存在（beyond the reasonable doubt ）之
    原則於法院審理行為人違反道路交通管理處罰條例案件時，
    當有其適用，易言之，法院於審理行為人違反道路交通管理
    處罰條例案件，當踐行完畢調查證據之程序後，為事實之認
    定時，如就原處分機關所認定之行為人違規之事實仍有合理
    之訴訟上懷疑，而無法百分之百確信行為人確有該當於道路
    交通管理處罰條例各該處罰條文之構成要件事實時，此際即
    應依訴訟上之待證事實「倘有懷疑，則從被告之利益作解釋
    」（in dubi oproreo） 之證據法則，作對受處分人有利之
    認定。
二、本件原處分機關認受處分人即異議人乙○○於96年11月11日
    上午8時58分許，將其所有車號RD5-081號輕型機車停放在桃
    園縣中壢市○○路，劃設有紅色實線表示禁止臨時停車之道
    路上，經桃園縣警察局交通隊員警甲○○以拍照之方式採證
    暨實施拖吊，並以受處分人有違反道路交通管理處罰條例第
    56條第1項第1款在禁止臨時停車處所停車規定之行為掣單舉
    發，嗣受處分人於舉發通知單上所載應到案日期前向原處分
    機關提出申訴，經原處分機關請舉發單位即桃園縣政府警察
    局調查結果，仍認定受處分人有前述違規行為，原處分機關
    乃於96年12月5 日以受處分人有違反前揭道路交通管理處罰
    條例第56條第1項第1款規定之行為，裁處受處分人新臺幣罰
    鍰6百元。
三、聲明異議意旨略以：伊係中央大學研究生，在校附近租屋居
    住，因與房東約定96年11月13日終止租約，伊於96年11月9
    日下午2 時許，請貨車公司將伊租屋處大部分物品運走後，
    於當日下午6 時許，騎機車前往火車站搭火車，遂將騎乘的
    機車停放在桃園縣中壢市○○路89號「仁愛眼鏡館」前白色
    機車停車格最邊邊之停車格內，嗣伊於96年11月13日下午1
    時許回到該停車地點發現機車不見，經伊透過110 電話、拖
    吊場始知伊停放在機車格內之機車遭違規拖吊，伊原停放在
    機車格內之機車想必是遭他人移置於停車格外，始遭違規拖
    吊，爰聲明異議，請求撤銷原處分等語。
四、經查：依本院卷附之異議人所有上開RD5-081 號輕型機車固
    有停在上開地點劃設紅色實線之事實，惟由證人即舉發違反
    道路交通管理事件通知單之填單人甲○○於96年12月28日提
    出之現場相關位置之照片，就96年12月22日及26日所拍攝之
    照片可見機車格內停放之機車相當多，甚且有二部機車擠放
    在一個機車停車格內，而就異議人於96年11月11日遭逕行舉
    發採證時所拍攝之照片觀之，異議人所有之機車右側有一部
    機車，而該部機車係停在該處所畫設之機車停車格內，異議
    人之機車則恰好停在該合法機車停車位左邊，且逕行舉發之
    違規日期係在96年11月11日，事隔異議人所稱之停放機車之
    時間已有2 日，由上述照片證據資料以觀，異議人辯稱其本
    來是停在機車停車格最外側一格內，後可能是被他人移置至
    停車格外，尚非不可能，且證人甲○○於本院96年12月28日
    調查時亦證稱該路段經常實施違規拖吊，也常發生與異議人
    相同的情形，惟查詢店家結果店家均無監視錄影設備，且該
    路段亦無裝設監視器，無法知悉是否如異議人所稱（詳本院
    訊問筆錄），再參諸以機車之體積及重量不若一部汽車難以
    搬動，如果一部汽車係停在禁止停車區為警拍照採證，汽車
    駕駛人辯稱其汽車本來是停在合法之停車格後被他人搬動移
    置至禁止停車區，相信此種辯解即有違一般經驗法則，不過
    若是機車本來是停在停車格內，因如前所述機車之體積較小
    ，重量較輕，並非沒有可能為他人自停車格內搬動移至停車
    格外，是依前揭訴訟上之待證事實「倘有懷疑，則從被告之
    利益作解釋」（indubi opro reo） 之證據法則，本件既係
    逕行拍照舉發而非當場製單舉發，且尚不能排除異議人所有
    上開車號機車有為他人自緊鄰之機車停車格內搬動移至紅線
    區內之合理懷疑，自應作對異議人有利之認定，認其所為上
    開辯解為屬可採，此外復查無其他積極證據足以證明異議人
    有原處分機關所認定之前開違規行為，自應作對異議人有利
    之認定，應認異議人之異議為有理由，爰將原處分撤銷，以
    資適法。
據上論斷，應依道路交通案件處理辦法第20條前段，裁定如主文
。
中　　華　　民　　國　　96　　年　　12　　月　　28　　日
                  交通法庭法    官  林淑鳳
以上正本證明與原本無異。
對於本件裁定如有不服，應於送達後5日內， 向本院提出抗告書
狀，敘述抗告之理由，抗告於臺灣高等法院。
中　　華　　民　　國　　96　　年　　12　　月　　31　　日
                          書 記 官  郭廷耀
